臺灣高雄地方法院刑事判決　　　　　　　96年度易字第2996號
公　訴　人　臺灣高雄地方法院檢察署檢察官
被　　　告　辰○○
被　　　告　未○○
被　　　告　丙○○
被　　　告　辛○○
被　　　告　丑○○
　　　　　　　　　　　號
被　　　告　己○○
被　　　告　甲○○
被　　　告　戌○○
被　　　告　酉○○
被　　　告　寅○○
被　　　告　戊○○
被　　　告　子○○
被　　　告　乙○○
　　　　　　　　　　　弄16之.
被　　　告　庚○○
被　　　告　壬○○
被　　　告　巳○○
被　　　告　丁○○
　　　　　　　　　　（現另案於臺灣嘉義監獄執行中）
上列被告因賭博等案件，經檢察官提起公訴（96年度偵字第6469
號、第13932號），本院判決如下：
    主  文
辰○○共同意圖營利，聚眾賭博，處有期徒刑月，如易科罰金
，以新台幣壹仟元折算壹日；減為有期徒刑壹月又拾伍日，如易
科罰金，以新台幣壹仟元折算壹日。扣案天九牌肆副、骰子肆拾
玖顆、抽頭金新台幣參仟柒佰元、帳冊貳本、鎖頭壹個、鑰匙壹
支，均沒收。
未○○共同意圖營利，聚眾賭博，處有期徒刑貳月，如易科罰金
，以新台幣壹仟元折算壹日；減為有期徒刑壹月，如易科罰金，
以新台幣壹仟元折算壹日。扣案天九牌肆副、骰子肆拾玖顆、抽
頭金新台幣參仟柒佰元、帳冊貳本、鎖頭壹個、鑰匙壹支，均沒
收。
林猷焜、辛○○、丑○○、己○○、甲○○、戌○○、酉○○、
寅○○、戊○○、子○○、巳○○、乙○○、庚○○、丁○○、
壬○○均無罪。
    事  實
一、辰○○與未○○共同基於意圖營利之犯意聯絡，由辰○○於
    民國96年2 月17日，以其門牌號碼高雄市○○區○○路19號
    1 樓住處為公眾得出入之場所，並供給天九牌、骰子等賭具
    ，供不特定人賭博財物所用，且以每日新台幣（下同）
    1,000 元代價僱用未○○，在上開場所擔任過濾賭客及把風
    之工作。而該賭場係由不特定賭客輪流作莊，每次押注最低
    100 元、最高額不限之金額，以擲骰子順序抽取2 張牌，以
    比點數大小方式決定輸贏，藉此方式賭博財物。辰○○則自
    莊家每贏得之1 萬元中抽取1000元之報酬以牟利。嗣於同日
    深夜11 時10 分許，為警在上開場所查獲在場賭博之賭客卯
    ○○（另經本院以簡易判決處刑）、癸○○、施見立、許育
    銘、午○○、黃忠滿、申○○、段金鸞（均經台灣高雄地方
    法院檢察署檢察官職權不起訴處分在案）等人，並扣得當場
    賭博器具天九牌4 副、骰子49顆、在賭檯上扣得抽頭金3700
    元、另自辰○○處扣得其記載抽頭金額之帳冊2 本、用以開
    關該賭場大門之鎖頭1 只、鑰匙1 支。
二、案經高雄市政府警察局苓雅分局報請臺灣高雄地方法院檢察
    署檢察官偵查起訴。
    理  由
壹、程序部分：
    按被告以外之人於審判外之言詞或書面陳述，除法律有規定
  　者外，不得作為證據；又被告以外之人於審判外之陳述，雖
    不符刑事訴訟法第159 條之1 至第159 條之4 之規定，而經
    當事人於審判程序同意作為證據，法院審酌該言詞陳述或書
    面陳述作成時之情況，認為適當者，亦得為證據，刑事訴訟
    法第159 條第1 項、第159 條之5 第1 項分別定有明文。本
    件檢察官所提出據以認定被告犯罪事實之證據，被告辰○○
    、未○○於本院審判程序均同意有證據能力，本院認該具有
    傳聞性質之證據，並非違法取得，且與待證事項具關聯性，
    認以之作為證據使用係屬適當，自得採為認定事實之證據。
貳、有罪部分：
一、上揭事實，業據被告辰○○、未○○於審理中坦承不諱，核
    與證人卯○○、癸○○、施見立、許育銘、午○○、段金鸞
    、申○○、黃忠滿分別於警詢或審理中證述其等曾至上開賭
    場賭博等語相符，復有現場蒐證相片12張在卷可參，並有賭
    具天九牌4 副、骰子49顆、在賭桌上扣得之抽頭金3700元、
    記載抽頭紀錄之帳冊2 本、該賭場大門鎖頭1 只、鑰匙1 支
    扣案足資佐證，應堪認前揭被告自白核與事實相符。是以本
    件事證明確，被告犯行已經證明，應予依法論科。
二、核被告辰○○、未○○所為，均係犯刑法第268 條前段之意
    圖營利供給賭博場所罪，及同條後段之意圖營利聚眾賭博罪
    。被告2 人就上開犯行間，有犯意聯絡及行為分擔，均為共
    同正犯。再被告2 人所犯營利供給賭博場所、營利聚眾賭博
    ，既均係以一行為犯之，為想像競合犯，應依刑法第55條之
    規定，從一重之意圖營利聚眾賭博罪處斷。爰審酌被告2 人
    為貪圖不法利益經營賭場，而為前揭聚眾賭博犯行，所為助
    長賭風，破壞社會善良風氣，惟念被告2 人均無前科紀錄，
    有台灣高等法院被告前案紀錄表各1 紙在卷可參，顯見素行
    均稱良好，犯罪期間非長，所得利益非鉅，後於審理中終知
    坦承犯行，態度尚可，暨被告辰○○為賭場負責人，就上開
    犯行，居於主導地位，被告未○○則係擔任過濾賭客、把風
    等工作等個別犯案情節，分別量處如主文所示之刑。並綜合
    考量被告2 人智識能力、經濟狀況等情，分別諭知易科罰金
    之折算標準。又被告上開犯罪時點，均係在96年4 月24日以
    前，合於中華民國九十六年罪犯減刑條例所定減刑之條件，
    爰依該條例規定均減其等宣告刑二分之一，併分別諭知易科
    罰金之折算標準。扣案天九牌4 副、骰子49顆、抽頭金3700
    元，分係當場賭博之賭具或在賭檯上扣得之財物，不問屬於
    犯人與否，均依刑法第266 條第2 項之規定，併予宣告沒收
    。另扣案記載被告辰○○抽頭金額之帳冊2 本、賭場大門鎖
    頭1 只、鑰匙1 支，均為經營上開賭場所用之物，應依刑法
    第38條第1 項第2 款規定諭知沒收。另員警查獲本案時，由
    各賭客身上查扣現金共42萬4900元，應屬各賭客本人所有，
    尚乏證據顯示該現金係賭場之賭資，且因金錢本身即為賭博
    之標的，亦非供犯賭博罪所用或犯罪預備之物，參以檢察官
    並未舉證證明該現金係被告參與賭博贏得之財物，故難認屬
    犯罪所得之物，自不得依刑法第38條規定宣告沒收。本件另
    於賭場另扣得被告未○○所有行動電話1 支，亦難認與本件
    犯行有何相關，自無庸對之宣告沒收。
參、無罪部分：
一、公訴意旨略以：被告林猷焜、辛○○、丑○○、己○○、甲○○、戌○○、酉○○、寅○○、戊○○、子○○、巳○○
    、乙○○、庚○○、丁○○、壬○○均曾於96年2 月17 日
    進入上開賭場賭博財物，而於同日深夜11時10分許為警在上
    開賭場查獲，因認上開被告所為均係犯刑法第266 條第1項
    之賭博罪嫌。
二、按犯罪事實應依證據認定之，無證據不得認定犯罪事實；又
    不能證明被告犯罪者，應諭知無罪之判決。刑事訴訟法第15
    4 條第2 項、第301 條第1 項分別定有明文。又刑事訴訟法
    第161 條已於民國91年2 月8 日修正公布，其第1 項規定：
    檢察官就被告犯罪事實，應負舉證責任，並指出證明之方法
    。因此，檢察官對於起訴之犯罪事實，應負提出證據及說服
    之實質舉證責任。倘其所提出之證據，不足為被告有罪之積
    極證明，或其指出證明之方法，無從說服法院以形成被告有
    罪之心證，基於無罪推定之原則，自應為被告無罪判決之諭
    知（參照最高法院92年台上字第128 號判例）。
三、公訴人認上開被告涉犯賭博罪嫌，無非係以渠等均係在賭場
    遭查獲；又被告巳○○、夏常利、酉○○、戌○○、甲○○
    、丑○○、林猷焜、辛○○等人遭查獲時，均身懷數萬元不
    等現金為其論罪依據。訊據被告等人均堅決否認有何賭博犯
    行，被告甲○○、戌○○、酉○○、戊○○、寅○○、子○○、乙○○、庚○○、巳○○、丁○○、丑○○均辯稱：當
    日至上開賭場，係為找賭場負責人即被告辰○○泡茶、喝酒
    ，順道向其拜年等語；被告辛○○辯稱：當日係至賭場叫其
    太太癸○○返家等語；被告林猷焜辯稱：當日係至賭場找未
    ○○暫借廁所等語；被告壬○○辯稱：我當日是去找我小叔
    午○○回家，並未參與賭博等語；被告己○○辯稱：當日至
    賭場係為找申○○返家照顧孫子等語。
四、經查：
  (一)證人即身為上開賭場負責人之被告辰○○到庭證稱：當時在
    賭場真正有賭博只有7 、8 個人而已，甲○○和他太太巳○○、酉○○和他太太寅○○、戌○○、戊○○、子○○、乙○○、庚○○等人都是來找我泡茶、聊天的，丁○○則是跟
    乙○○一起前來，他們進入賭場後，有些人在和我喝酒聊天
    ，有些人在看人家賭博，但他們自己沒有參與賭博等語（見
    本院卷第123 頁）；證人即被告未○○證稱：我當日在賭場
    外面負責把風工作，林猷焜打電話給我說要過來找我，並向
    我借廁所，我待他到來後，開門讓他進去上廁所，約過幾分
    鐘，警察就來查緝賭場等語（見本院卷第121 頁）；證人癸○○證稱：我和我兒子許育銘大約是在96年2 月17日晚上10
    時許進入賭場賭博，當天現場約有7 、8 個人在玩，其餘的
    人在旁喝酒或看人賭博，我進入賭場15分鐘後，因為我先生
    辛○○不希望我們賭博，所以也進入賭場要叫我和我兒子許
    育銘回家等語（見本院卷第125 頁）；證人午○○證稱：因
    為我當天在我大嫂壬○○家吃年夜飯，吃完飯在外散步時，
    聽到有人說附近有賭場，我就在晚上接近10點的時間，進入
    賭場小玩一下，我大嫂壬○○知道我去賭博後，因為我三哥
    不希望我去賭博，所以就進入賭場要叫我回家，當時我還在
    繼續玩，他就在旁邊先等我一下，結果就被警察查獲等語（
    見本院卷第126 頁），經核被告前開所辯，與證人前述內容
    尚屬一致，其等辯稱當日進入賭場並未賭博等語，即非無據
    。
  (二)被告巳○○、夏常利、酉○○、戌○○、甲○○、丑○○、
    林猷焜、辛○○等人遭查獲時，固均身懷數萬元不等現金，
    惟衡諸被告遭查獲時，正值農曆春節期間，依民間習俗該時
    長輩有發放壓歲錢予晚輩之習慣，且因金融機關於該段期間
    亦均不開門營業，是被告等人為發放壓歲錢或春節購物方便
    等原因，身懷數萬元現金，尚非完全悖於常情。況因刑法第
    266 條第1 項前段之罪，係以行為人「在公共場所或公眾得
    出入之場所賭博財物」為要件，且本罪名亦無預備犯之處罰
    規定。換言之，須以行為人已開始實現「賭博財物」之構成
    要件，始足當之。行為人縱有賭博之犯意，惟若其尚未實際
    開始參與賭博行為，而僅止於預備賭博之階段，亦不能以本
    條罪名相繩。是本件縱認被告等人均係基於賭博之目的進入
    賭場，因檢察官並未舉證證明被告等人確已開始參與賭博行
    為，尚不能排除被告等人經警查獲當時，仍在旁觀看尚未參
    與賭局之合理可能性，是被告等人所辯至賭場找人等語縱屬
    不足採信，依本件檢察官所舉之證據，仍不能證明被告等人
    確已開始參與賭博。則被告之犯罪，即屬不能證明，揆諸上
    開法條及判例意旨，自應依法為無罪之諭知。
五、末按，法院認為應科拘役、罰金或應諭知免刑或無罪之案件
    ，被告經合法傳喚無正當理由不到庭者，得不待其陳述逕行
    判決，刑事訴訟法第306 條定有明文。本案被告己○○經合
    法傳喚，無正當理由不到庭，爰不待其到庭陳述，逕行一造
    辯論判決，併此敘明。
據上論斷，應依刑事訴訟法第299 條第1 項、第301 條第1 項、
第306 條、刑法第28條、第268 條、第266 條第2 項、第55條、
、第41條第1 項前段、第38條第1 項第2 款、刑法施行法第1 條
之1 ，中華民國九十六年罪犯減刑條例第2 條第1 項第3 款、第
7 條，判決如主文。
中　　華　　民　　國　　96　　年　　11　　月　　5 　　日
                      刑事第十一庭  法  官  黃宗揚
以上正本證明與原本無異。
如不服本判決應於收受本判決後10日內向本院提出上訴書狀，並
應敘述具體理由，如未敘述上訴理由者，應於上訴期間屆滿後20
日內補提理由書狀於本院（均須按他造當事人之人數附繕本）「
切勿逕送上級法院」。
中　　華　　民　　國　　96　　年　　11　　月　　5 　　日
　　　　　　　　　　　　　　　　　  書記官  王壹理
附錄本件論罪科刑法條：
中華民國刑法第268條
（圖利供給賭場或聚眾賭博罪）
意圖營利，供給賭博場所或聚眾賭博者，處3 年以下有期徒刑，
得併科3 千元以下罰金。
